臺灣高雄地方法院刑事判決　　　　　　　　　　　　　　九十年度重訴字第五五號
　　公　訴　人　臺灣高雄地方法院檢察署檢察官
　　被　　　告　申○○
　　選任辯護人　林樹根
　　　　　　　　顏宏斌
　　　　　　　　戴國石
　　被　　　告　酉○○
　　　　　　　　未○○
　　　　　　　　壬○○
　　右三人共同
　　指定辯護人　乙○公設辯護人　卯○○
右被告等因殺人等案件，經檢察官提起公訴（九十年度偵字第一一五八八號），乙○
判決如左：
    主  文
申○○、酉○○共同損壞他人之大門門鎖，致生損害於他人，各處拘役伍拾日，如易
科罰金，均以佰元折算壹日。
申○○、酉○○其餘被訴部分均無罪。
未○○、壬○○，均無罪。
    事  實
一、申○○、酉○○與陳煥升（陳煥升部分，檢察官另行偵辦中）等三人，共同基於
    意圖為自己不法所有之犯意聯絡，謀議由酉○○及陳煥升四處尋找結婚而未在住
    家舉辦喜宴者為作案目標，再通報申○○夥同酉○○伺機下手行竊，得手後再由
    申○○主持分贓，陳煥升每次約得新台幣（下同）二、三千元。陳煥升雖未到場
    行竊，然明知以住宅為目標之竊盜行為，破壞住處門鎖等安全設備，為侵入住宅
    竊盜之常用手段，亦不違背本意，而提供竊盜線索與申○○。申○○經由陳煥升
    之提供，得知陳宣銘於九十年六月十日結婚，並於中午在餐廳宴客，乃利用該機
    會於同日中午許，夥同酉○○前往，由酉○○在場把風，申○○則持不明種類之
    起子，基於毀損之故意破壞高雄縣鳳山市○○路三一七巷四十七號陳宣銘住處之
    不鏽鋼大門門鎖，擬入內行竊，惟因該大門門鎖遭破壞，無法開啟而罷手，足生
    損害於陳宣銘。嗣為警以申○○涉犯殺人罪嫌加以監聽並跟監時而查悉上情。
二、案經陳宣銘訴由高雄市政府警察局鼓山分局報告臺灣高雄地方法院檢察署檢察官
    偵查起訴。
    理  由
一、訊據被告申○○、酉○○均矢口否認右開犯罪事實，被告申○○辯稱：當日確實
    有與酉○○到鳳山市○○路三一七巷四十七號，但其並未撬壞門鎖，酉○○雖有
    到場但未下車，其等若有行竊，跟監警員必將以現行犯當場逮捕云云。被告酉○○辯稱：僅申○○下車，伊在外面十字路口等申○○，因為一向是由申○○察看
    能否行竊云云。經查，陳宣銘於九十年六月十日下午二時三十分許，宴客後回到
    高雄縣鳳山市○○路三一七巷四十七號住處時，發現住處不鏽鋼大門之門鎖遭人
    撬壞，損失約二千五百元一情，已據告訴人陳宣銘於警詢中指訴綦詳在卷。又被
    告申○○於羈押期間，於檢察官指揮警方借提查證之(1)九十年六月二十日供稱：
    九十年三月至六月間，由其指揮酉○○、陳煥升等人在高雄市○○區○○路與中
    山路一帶婚紗禮服店，跟蹤以作為選擇行竊的目標。九十年六月二十日十一時警
    方播放其所使用0000000000號行動電話之內容，即為其與陳煥升、蔡
    明憲、辛○○聯絡準備行竊之內容等語；(2)九十年六月二十八日供稱：九十年元
    月至九十年六月間並未與辛○○一起共同竊取他人財物。平日其係到辛○○家或
    打行動電話（0000000000號）與辛○○聯絡。並未與辛○○在高雄縣
    市竊取他人財物。未於九十年三月至九十年六月間指使辛○○在高雄市○○路與
    中正路口幫忙尋找行竊目標。「桌頭」係指人家家中有喜事在辦桌之意。辛○○
    從未曾向其通報有「桌頭」之事。其每天給陳煥升二千元，酉○○則沒有。並未
    與酉○○、陳煥升一起行竊。高雄縣鳳山市○○路是其與酉○○一起去行竊，但
    並未成功，因當時旁邊有人等語；(3)九十年七月十六日供稱：沒有與酉○○、辛○○、陳煥升一起組竊盜集團。鳳山市○○路三一七巷四十七號之行竊目標是其
    與酉○○一同前往的，門鎖不是其等破壞的。酉○○平常並未提供行竊目標，亦
    未與其一同前往行竊等語；(4)九十年七月十八日警方借提查證時供稱：和酉○○
    、辛○○、陳煥升是朋友。未請辛○○提供過行竊目標。未雇用辛○○提供行竊
    目標，亦未僱請別人。未僱請陳煥升提供行竊目標。大概是五月份開始指示陳煥
    升尋找喜宴之行竊目標。陳煥升只提供一次行竊目標，在高雄縣鳳山市○○路。
    陳煥升並未與其共同行竊等語。被告申○○於上開警方借提查證時，均有委任陳
    炳彰律師在場，且於借訊後臺灣高雄地方法院檢察署檢察官九十年六月二十日複
    訊時供述：竊盜部分不實在，警方有暗示不坦承要刑求，但未刑求，製作筆錄時
    律師有在場，但警察很兇等語；六月二十八日複訊時供稱：有據實陳述，警察未
    對其怎樣等語；七月十六日複訊時供稱：警詢實在，無其他意見陳述等語；七月
    十八日複訊時供稱：對查證一事，沒有意見等語；另被告酉○○於九十年六月十
    五日警詢時供稱：平時以行動電話聯絡申○○，電話號碼是000000000
    0號打給申○○，申○○電話是0000000000號。平常申○○都是在早
    晨六點打電話給伊，聯絡尋找婚紗店，藉以跟蹤新娘，準備作為行竊之對象。伊
    負責通報行竊地點給申○○，由申○○決定行竊。共提供五、六處地點給申○○
    ，最後一次是九十年六月十日十二時多，在高雄縣鳳山市○○路三一七巷四十七
    號行竊，因用起子要打開門鎖時，門鎖壞掉無法開啟而作罷。在婚紗店找尋適合
    對象行竊是申○○提議的。除申○○與伊一起在中正路、中山路口一帶找尋目標
    外，尚見過陳煥升二次，沒見過辛○○。在凱旋路行竊是伊與申○○共同下手等
    語，且被告酉○○於九十年六月十六日檢察官複訊時並供稱警詢實在等語在卷。
    是以，堪認被告申○○、酉○○二人於上開警詢中之供述，均係出於自由意思陳
    述。佐以(1)共犯陳煥升於九十年六月十七日警詢時供稱：伊未與申○○在高雄縣
    市竊盜，是申○○竊盜他人財物。申○○叫伊至高雄尋找「桌頭」，找到「桌頭
    」，再打電話向申○○報告詳細地點，剛開始不知道申○○要做何事，到後來才
    知道申○○要作為行竊之目標。申○○指示伊至高雄市○○路與六合路口一帶婚
    紗店前，躲在暗處監控化妝好的新娘出來後，跟蹤新娘到她的家，同時又指示要
    研判分析新娘坐的自用轎車是屬於高級的或一般的，新娘家是富有的還是一般的
    ，辦喜宴是在家辦還是在餐廳，是中午還是晚上。係依申○○電話指示才到高雄
    尋找「桌頭」，每次都於清晨六點自台南開車出發，約七點到達高雄埋伏在中山
    路與六合路口一帶跟蹤新娘，及到處尋找「桌頭」，直到下午三點左右才休息，
    工作時間內，申○○不斷以行動電話監控，查詢工作的狀況。均單獨一個人尋找
    「桌頭」，同夥共有幾人不清楚，從三月中旬開始，至六月十四日當天申○○有
    電話聯絡說可以休息了，工作時間有時候每天來，有時候一星期來二次或三次。
    經與警方查證詳細地點結果，是在高雄市小港區○○○路七十四號、高雄縣鳳山
    市○○○路三八○號六十五弄十五號、高雄縣鳳山市○○路三一七巷四十七號、
    高雄市○○區○○路七二九巷口。伊未進去加入行竊。分贓時，申○○有時分二
    、三千元給伊，至於所竊得之贓物、贓款，不知道申○○如何處理等語在卷。(2)
    檢察官因殺人一案核發監聽票監聽申○○0000000000號行動電話，依
    九十年六月七日至同月十三日之監聽內容，被告申○○確實以電話與尋找「桌頭
    」之人聯繫，並指示應如何跟蹤及探詢行竊目標如何前往及是否有人在家等狀況
    ，其中高雄縣鳳山市○○路三一七巷四十七號住處確實為其等行竊目標，有監聽
    譯文一份在卷可稽，雖被告申○○等人尋找高雄縣鳳山市○○路三一七巷四十七
    號住處為行竊目標之監聽過程，在監聽譯文上，時間係籠統載於九十年六月十日
    二十時至同年六月十一日上午八時之間，與該住處被竊時間約於九十年六月十日
    中午許有所出入，惟告訴人陳宣銘係在結婚之日住處門鎖遭撬壞，陳宣銘對於遭
    竊之日當記憶深刻，而監聽之過程中，受監聽人在每次通話時未敘及通話之起迄
    時間為眾所週知之事，從而，監聽譯文上所載時間，應係誤載，併此敘明。(3)警
    員即辰○○於九十年十月二十六日於乙○審理時具結證稱：根據監聽結果，申○○指揮陳煥升在中山路與六合路、七賢路的婚紗店埋伏在人家看不見的地方，去
    跟蹤新娘化妝後回家的地方是否有桌頭？如有，再進一步下手，但是這部分申○○不會叫陳煥升去做。酉○○與申○○到凱旋路竊取東西的過程，警方有派人跟
    蹤，但是沒有抓申○○，因為怕申○○身上有帶槍枝。警方曾經派人跟蹤申○○
    行竊，發現他們在撬門，警方有跟蹤到鳳山市○○路三一七巷，但是申○○否認
    這部分犯行。警員跟蹤到現場時有看見申○○把門鎖撬開，但是在警員要求支援
    之同時，不到三分鐘，申○○他們就走了，未對申○○刑求等語，且因被告申○○係因槍擊之殺人案為警監聽及跟監，從而，警員辰○○證稱因恐被告申○○持
    有槍枝，遂未於行竊當場逮捕，合於常情。而被告酉○○於乙○審理時辯稱伊係
    在路口等申○○，並未看見申○○行竊過程，警詢中供稱其等係以起子破壞門鎖
    ，係因警察說門有被破壞，因而猜想係申○○破壞等語，顯係阿附被告申○○辯
    稱之詞。準此，被告申○○與酉○○於九十年六月十日中午前往高雄縣鳳山市○○路三一七巷四十七號欲行竊而損壞門鎖之犯行，至堪認定。另共犯陳煥升明知
    被告申○○以行竊舉行婚宴者之住處為目標，猶提供線索供被告申○○伺機行竊
    ，陳煥升對於被告申○○侵入住宅行竊之手段，亦顯未違背本意，而具不確定故
    意。本件事證明確，被告二人毀損犯行，堪以認定，應依法論科。
二、核被告申○○、酉○○二人所為，均係犯刑法第三百五十四條之毀損罪。被告申
    ○○、酉○○與共犯陳煥升間，就前開犯行有犯意之聯絡及行為分擔，為共同正
    犯。爰審酌被告申○○、酉○○二人不思謀取正當職業，欲以跟蹤嫁娶之人之穿
    著、交通工具等為其等判斷是否行竊之依據，犯罪心機縝密，不容輕縱，且二人
    犯後均不知悔改，猶飾詞狡辯，惡性非輕及告訴人陳宣銘門鎖損壞所受損失約二
    千五百元等一切情狀，分別量處如主文所示之刑，並均諭知易科罰金之折算標準
    ，以示懲儆。又扣案之摩拖羅拉廠牌對講機、大型拔釘器、扳手、螺絲起子、不
    鏽鋼管等物，雖係被告申○○所有之物，然無積極證據證明扣案之螺絲起子及其
    他工具，係被告申○○供犯本罪所用之物，爰不為沒收之宣告，併此敘明。
三、公訴意旨略另以：被告申○○與其姐未○○、其前妻壬○○及酉○○等四人，因
    不滿蔡長擬與同居女友未○○離異，且蔡長投保計新台幣（下同）一千八百萬元
    之意外死亡保險，而未○○係受益人之一，倘保險事故發生，未○○可獲取九百
    萬元之保險金，遂共萌殺人之犯意，並基於為自己不法所有意圖之概括犯意，先
    於民國九十年三月二十三日六時許，在高雄市前鎮區○○○路九四七巷四號前，
    由申○○、酉○○竊取魯志傑所有牌照ＸＫＵ─八０三號機車一輛，得手後，旋
    又竊取張雅惠所有牌照ＯＪＱ─六七七號之機車車牌一面，得手後，並以之換懸
    於上述機車矇混使用，隨於同年四月二十二日十七時五分許，在高雄市○○區○○路三一六號前，再由申○○持制式九０手槍埋伏狙擊蔡長五槍當埸死亡後，即
    搭乘酉○○所騎乘之該機車逃逸，因認被告四人涉有刑法第三百二十條第一項竊
    盜罪嫌、同法第二百七十一條第一項之殺人罪嫌、槍砲彈藥刀械管制條例第七條
    第四項、第十二條第四項無故持有槍彈罪嫌。
四、按犯罪事實應依證據認定之，無證據不得認定犯罪事實，刑事訴訟法第一百五十
    四條第二項定有明文。又認定不利於被告之事實，須依積極證據，苟積極證據不
    足為不利於被告事實之認定時，即應為有利於被告之認定，更不必有何有利之證
    據。另刑事訴訟法上所謂認定犯罪事實之證據，係指足以認定被告確有犯罪行為
    之積極證據而言，該項證據自須適合於被告犯罪事實之認定，始得採為斷罪資料
    （最高法院三十年上字第八一六號判例、最高法院二十九年上字第三一０五號判
    例參照）。次查刑事訴訟法第一百六十一條已於九十一年二月八日修正公布，修
    正後同條第一項規定：檢察官就被告犯罪事實，應負舉證責任，並指出證明之方
    法。因此，檢察官對於起訴之犯罪事實，應負提出證據及說服之實質舉證責任。
    倘其所提出之證據，不足為被告有罪之積極證明，或其指出證明之方法，無從說
    服法官以形成被告有罪之心證，基於無罪推定之原則，自應為被告無罪判決之諭
    知，亦有最高法院九十二年度台上字第一二八號判例可參。
五、本件公訴人認被告申○○、酉○○、未○○及壬○○涉犯刑法第三百二十條第一
    項竊盜罪嫌、同法第二百七十一條第一項之殺人罪嫌、槍砲彈藥刀械管制條例第
    七條第四項、第十二條第四項無故持有槍彈罪嫌，無非以被害人蔡長遭被告申○○持槍射擊致當埸死亡後，由被告酉○○騎乘前述機車接應逃逸等節，已據證人
    甲○○、黃明洲、戌○○、黃麗玲於警詢中指證明確，且有勘驗筆錄、驗斷書、
    相驗屍體證明書各一份在卷，暨監視錄影帶一捲扣案足佐。被告申○○、酉○○
    辯稱案發時，其等在林園一情，核與證人丙○○、癸○○、唐綾繻、午○○、巳
    ○○、戊○○、宇○○、宙○○、天○○於警詢之證述不符；被告未○○供述：
    拿一百五十萬元給壬○○，是要給壬○○當生活費及代繳健保費之用等語，核與
    被告壬○○供述：未○○交付的錢，是要代繳健保、水電等費用，而申○○在今
    年初交付之一百多萬元，是要做生活費用等語，非僅互為歧異，且被告未○○竟
    對該鉅款之交付時、地語焉不詳，另被告壬○○亦不諱言被告申○○之財力已陷
    於困窘之境等情無訛，申○○竟能突然擁有一百多萬元之鉅款而不詳來源，殊違
    事理為論據。訊據被告申○○、酉○○、未○○及壬○○均堅決否認有何殺人之
    犯行，被告申○○辯稱：並未殺害蔡長，九十年四月二十二日當天下午與酉○○
    在一起，於下午三點許抵辛○○家中泡茶，約四點離開，四點四十分許到高雄縣
    林園鄉海邊，四點五十分許車子陷在沙灘，經十多名學生幫忙始脫困，脫困後前
    往附近八八超商買飲料等答謝該等學生，再返回高雄，於十九時三十分許在高雄
    市○○路與四維路口下車到小鋼珠店打小鋼珠，車子由酉○○幫其開回安吉街住
    處等語。被告酉○○辯稱：未騎機車載申○○去槍殺蔡長，當天下午五點在林園
    海邊，林園國中學生幫忙推車後才離開，約晚上七、八點載申○○到高雄市○○
    路與四維路口小鋼珠店才與申○○分開；被告未○○辯稱並無因保險金教唆他人
    殺害蔡長，未交付鉅額金錢與壬○○，僅委託壬○○將蔡長交付之支票存入劉玉
    滿或楊長益帳戶等語；被告壬○○辯稱：僅每週到未○○住處打掃，受未○○之
    託將蔡長交付之支票存入銀行，並未共謀殺害蔡長等語。經查：被害人蔡長因遭
    槍擊，致多重槍擊傷死亡，固經檢察官督同法醫師相驗屬實，並有勘驗筆錄、解
    剖筆錄、相驗屍體證明書、解剖紀錄報告、屍體驗斷圖及解剖照片在卷可憑。另
    槍擊案中，嫌疑人騎乘之機車（ＯＪＱ─６７７號車牌懸掛於ＸＫＵ─８０３號
    機車車身），其中車號ＸＫＵ─８０３號機車係於九十年三月二十三日上午六時
許，為機車所有人魯志傑發現失竊；牌照號碼ＯＪＱ─６７７號車牌，係於不詳
    時間，在高雄市○○區○○街與成功路失竊，固分別業據證人魯志傑、張雅惠於
    警詢中證述在卷。惟被告申○○及酉○○是否即為騎乘前揭贓車槍擊蔡長之人，
    另被告未○○及壬○○與殺害蔡長之人是否有犯意聯絡，應依證據認定之，茲分
    論如下：
（一）被告申○○、酉○○部分：
甲、本案對被告申○○、酉○○不利之證據為：
１、證人甲○○於九十年七月九日警詢證稱：「九十年四月二十二日下午十七時五分
    ，我在華榮路三○六號前突然聽到槍聲，我抬頭往槍聲方向華榮路三一六號前看
    去，發現一名頭帶黑色類似棒球帽之鴨舌帽的男子，於開完槍後從華榮路三一六
    號前紅磚道直走到慢車道上，當時我有看到那名男子的左側臉頰，另那名男子走
    到慢車道隨即跑步沿華榮路往北方向，跳上在旁邊接應的機車上逃逸，當晚那名
    男子要將拿在手上的手槍放在斜背在右邊的黑色帆布袋放不進去，有轉頭往右後
    下方帆布袋方向觀看，我有看到那名男子的右側臉頰，所以我能確定警方於九十
    年六月十五日逮捕到案的申○○，當場讓我指認，與我看到的男子是同一人」等
    語、於乙○九十年十月二十六日審理時證稱：「我的視力良好，沒有近視。瑞芳
    診所是在秋唰唰鍋的左邊。承辦警員所繪製的現場圖沒有錯，凶案發生地點在華
    榮路三一六號，相距四個店面，與我們的店相隔約十幾公尺，所以我看的到發生
    經過。當天天色很好，不是很昏暗，尚有太陽光線存在，所以我以我的視力還可
    以看的清楚槍擊地點的情狀，當時約在四點多，我在店內吧台，老闆娘剛好採買
    貨品回來，我在三○六號人行道紅磚旁的慢車道幫她卸貨，然後這時候有槍聲，
    我就往槍聲方向看過去。當時我聽到第一聲槍聲我還以為是鞭炮聲，第二聲再響
    ，我抬頭看，當時我站的位置在從三○六號往三一六號方向的位置，所以我抬頭
    看就是可看見三一六號的方向，當時這段距離都沒有任何阻礙物，所以我看得很
    清楚，我當時看見有一個人有持槍，他已經開槍完畢，我看到他時，他是在做收
    槍的動作，收槍後，半跑步的上另一個接應人所騎乘的機車上。他們走後，我有
    走到現場看是怎麼回事，然後我看到被害人已經躺在路上。開槍的人是穿深色長
    襯衫大概是偏向深藍色，衣服背面有圖案，外衣沒有紮進去，是穿著灰色西裝褲
    ，穿白色運動鞋，頭帶深色便帽（類似鴨舌帽、運動帽），我看到他時，他已經
    開完槍、轉身跑，從人行道跑上慢車道，再稍微前進幾步然後跳上摩托車，所以
    這個過程中我有看到他的左側臉，進而在他上車時，我有看見他的背部、體型。
    當時他還有斜背一個深色的袋子，是從左斜背到右側。他開完槍，邊跑邊收槍，
    他第一次收槍並沒有收好，因為他的袋子有卡到，所以當他跳上機車時，第二次
    收槍時才把槍收好，因為他在收槍時，必須看著袋子，而袋子是放在右側，所以
    我在他收槍時有看見他的右下臉。騎機車接應的人他有戴前罩式安全帽，他也是
    穿深色的衣服，體型很壯魁，我可以確定接應的那個人較行兇的人為高、魁，因
    為行兇的人跳上車後，我還可以看到接應的人的背部，但是我無法看到他的臉孔
    ，因為他有戴安全帽。行兇的人應該沒有一六○公分，而且他走路、跑步的方式
    與正常人不一樣，好像有Ｏ型腿。命案發生後，應該是隔壁的里長去報案的。有
    天他們抓到被告時，警員有通知我去分局地下室指認，他們要那個人走路、背袋
    子、跑步模擬狀況給我看，我第一眼就看出來是這個人沒有錯。我當時不知道那
    個人叫申○○，他們要他模擬作案過程，要他背袋子、小跑步、走路讓我指認，
    當時被告跑步的過程確實就是我當時所看見行兇者走路的晃動樣子，他們走路都
    會搖晃，除了指認被告的體型外，還指認他的臉頰。我在指認被告之前，有先看
    錄影帶，警察有讓我看在機場的錄影帶及在瑞芳診所的錄影帶。瑞芳診所的錄影
    帶就是行兇之前的錄影帶，當時行兇之人的穿著、體型就是如瑞芳診所錄影帶所
    示之人的穿著、體型。且我發現被告小港機場的錄影帶中他的衣服也是外放，所
    戴的帽子與當時是一樣的。我可以肯定瑞芳診所錄影帶所示的人就是行兇的人，
    因為他們二人所穿著的衣服是一模一樣的，機場錄影帶所示的人，我是指認他的
    體型、穿著、臉頰、身高，我認為瑞芳診所的錄影帶所示之人、機場錄影帶所示
    之人、與行兇者都是同一個人。開槍的時間，我確定是在四點四十幾分到五十分
    之間。我沒有看到行兇者擊發的動作，但我有看見他收槍，在我轉頭過去看時，
    他已經在做收槍的動作了」等語、於乙○九十年十一月十五日審理時證稱：「法
    庭上的被告申○○就是九十年四月二十二日在華榮路三一號前持槍行兇的人。當
    時行兇者所背的是帆布背包。當時行兇的歹徒沒有帶眼鏡。我當時沒有與行兇者
    面對面，沒有正面看見他的長相，我是從歹徒的穿著、打扮、體態，所以判斷他
    的年齡在二十多歲。當庭正面判斷楊基和約三十多歲。我無法確定庭上的酉○○
    就是當天接應的人，但很像」等語。
２、另證人戌○○於九十年六月六日警詢時證稱：「以走路之姿勢及手腳擺動，肩膀
    微彎下垂，戴帽子的形狀等特徵，我非常肯定就是旺仔楊基和」、同年九月二十
    一日警詢時證述：「警方通知我本人到案說明，警方提供案發現場所監錄的錄影
    帶中埋伏守候行兇的歹徒時，我一眼就看出錄影帶中的男子就是未○○的弟弟申
    ○○。」等語、證人黃麗玲於九十年七月六日、同年八月二十二日警詢時均證稱
    ：經警方提示案發附近錄影帶，確定該錄影帶中之人即申○○無誤等語，均明確
    指認被告申○○即槍殺蔡長之人。
３、且證人丙○○、癸○○、唐綾繻、午○○、巳○○、戊○○、宇○○、宙○○、
    天○○於警詢中證述被告申○○、酉○○所駕駛之吉普車，於九十年四月二十二
    日陷於林園鄉中芸港海灘之時間約當日下午三時三十分許，推車約花十分鐘，被
    告申○○、酉○○約於同日下午四時即駕車離開，而認被告申○○、酉○○二人
    不在場證明核與案發時並無衝突。
４、證人黃明洲於警詢中證稱歹徒有二人，並騎機車逃逸一情。
惟查：
１、瑞芳耳鼻喉科診所九十年四月二十二日下午五時一分二十四秒至五時三分二秒止
    錄影帶中所示戴類似鴨舌帽，著長襯衫及長褲，襯衫外放之男子，固經證人甲○○明確指認係槍殺蔡長之人，然該錄影帶中所示之男子是否即為被告申○○？因
    該錄影帶之影像不清、人體過小且無法辨別該人正面容貌，是僅能看出該男子之
    身材、穿著風格，有翻拍照片八紙附卷可稽。
２、經乙○於九十三年六月十七日當庭勘驗高雄小港機場錄影帶及瑞芳耳鼻喉科診所
    監視錄影帶。其中高雄小港機場錄影帶畫面為：「申○○在機場著灰色長袖襯衫
    ，著牛仔褲，襯衫下襬沒有紮到褲子裡，未戴眼鏡，有抽菸、戴深色類似棒球帽
    ，走路呈輕微外八，右手提大行李，左手拿小皮包，之後在吸菸區抽煙，在吸菸
    區內與人談話，但未拍攝到對方，在吸菸區裡左腳跨右腳翹腿坐在椅子上。離開
    吸菸區時沒有拿大行李，右手拿小皮包。」、瑞芳耳鼻喉科診所監視錄影帶畫面
    為：「十六時四十九分十秒至十九秒許，有一女子自診所走出，走路看似外八。
    十六時十九分許一婦人帶小孩入診所，該婦人走路看似外八，十七時零分十四秒
    許，有一男子走入診所，走路看似外八，十七時零一分許，畫面右下角男子（即
    本案嫌疑人），左腳跨右腳翹腿，坐在診所外椅子上，然後在騎樓處走動，十七
    時○二分許，畫面右下角男子，左腳跨右腳翹腿，坐在診所外椅子上，十七時○
    二分四十二秒許，畫面右下角男子，走路看似外八，該男子在十七時○三分許離
    開診所。畫面右下角男子右側腰背有袋子，頭戴帽子。」，有勘驗筆錄在卷可佐
    。雖被告申○○在高雄小港機場之穿著打扮、坐著時有左腳跨右腳之舉動、走路
    亦呈輕微外八狀，核與瑞芳耳鼻喉科診所監視錄影帶右下角男子相似，惟該等特
    徵，具有普遍性，並無專屬之排他性，社會中亦有他人具有該等特徵，無悖日常
    生活之經驗。且該錄影帶因影像品質不佳，需解析之影像尺寸太小無法提供足夠
    辨識之特徵，雖經影像擷取處理、放大後仍無法達到可資鑑別之效果；另該錄影
    帶係長時間錄影，因各廠牌錄影每秒取向次數不盡相同，無法解析，亦分別有內
    政部警政署刑事警察局有九十年十二月二十八日（九十）刑鑑字第二一八四五號
    函、法務部調查局九十二年十一月十日調科七字第○九二○○四○○八六○號函
    附卷可稽。是以，僅憑瑞芳耳鼻喉科診所監視錄影帶之畫面，尚難斷定該監視錄
    影帶右下角男子即為被告申○○。從而，證人黃麗玲於警詢中僅依該監視錄影帶
    畫面即認定該男子為被告申○○、戌○○於警詢時證稱：以走路之姿勢及手腳擺
    動，肩膀微彎下垂，戴帽子的形狀等特徵肯定係被告申○○、一眼即看出是被告
    楊基和等語，均係其等個人主觀臆測之詞。
３、證人甲○○所在「秋」涮涮鍋店與案發現場距離約二十五公尺，業據鼓山分局警
    員丑○○於九十一年十一月十九日乙○審理時證述在卷，並提出證人甲○○與槍
    擊嫌疑人相關位置照片四紙附卷可稽，雖證人甲○○以被告申○○於九十年五月
    三十一日在高雄小港機場為警跟拍時穿著長襯衫未紮入長褲內、頭帶鴨舌帽且體
    型瘦小，外型與嫌疑人身材、穿著打扮相似，且被告申○○走路之姿勢、臉頰亦
    與嫌疑人相似而明確指認係被告申○○犯案無誤，然以證人甲○○距離嫌疑人約
    二十五公尺遠、槍擊案發生之時間短暫、甲○○僅短暫一瞥嫌疑人之左側臉及右
    下臉，證人甲○○能否在將近二個月後正確無誤指認其所目睹之嫌疑人，不無疑
    義之處。且甲○○係因戌○○於九十年六月六日已指認瑞芳耳鼻喉科診所之錄影
    帶認係被告申○○後，再於同年六月十五日在警察局反覆觀看瑞芳耳鼻喉科診所
    及高雄小港機場錄影帶各十多次後再指認被告，已據鼓山分局警員子○○於乙○
    九十年十月二十四日審理時證述在卷、證人甲○○於九十年六月五日警詢時證述
    、乙○九十年十月二十六日審理時具結證述在卷。而按，指認所使用之方法不外
    依賴目擊證人（或被害人）之知覺、記憶與再生之心理歷程，是其並非科學方法
    。指認程序在實務上，可分為『成列指認』（ｌｉｎｅ─ｕｐ）及『一對一指認
    』（ｓｈｏｗ─ｕｐ），所謂『成列指認』，係偵查機關以犯罪嫌疑人與其他為
    數不等與本案無關且相同形體特徵之人，站在一列，供證人或被害人自此一列人
    群中，指出其所認知之犯罪嫌疑人，其目的在防止『一對一指認』可能具有的強
    烈誘導性。而『一對一指認』方式，乃偵查機關將唯一的犯罪嫌疑人帶至證人（
    或被害人）面前，要其指認，就某種程度而言，偵查者已暗示其即為犯罪嫌疑人
    ，偵查機關所要求者，為證人（或被害人）之背書，而非其指認。證人（或被害
    人）或因受警察暗示，或無勇氣作出與其相反之決定，而順應作出指認，此種一
    對一指認方式所得的確信性甚難奢求（參閱王兆鵬著，證人指證之瑕疵及防制─
    美國法制之借鏡一文，刊於台大法學論叢第二十八卷第二期，第六頁）。而法務
    部於九十年五月十二日邀集內政部、內政部警政署、法務部調查局及臺灣高等法
    院檢察署共同研商改進方案時，會議中指示各警察及調查機關應參考下列德國學
    理有關指認之基本原則，在作業規範內增訂犯罪嫌疑人之指認規範：（一）指認
    應為「選擇式」指認，而非單一指認（即「是非式」指認）。（二）指認前應由
    指認人先陳述犯罪嫌疑人特徵。（三）供選擇指認之數人在外形上不得有重大之
    差異。（四）指認前不得有任何可能誘導之安排出現。（五）指認前必須告知指
    認人，真正之犯罪嫌疑人並不一定存在於被指認人之中。（參法務部對於指認犯
    罪嫌疑人之程序要領）。目的即在避免一對一指認時有強烈誘導之缺失。是以，
    證人甲○○在行兇嫌犯與被告影像各反覆十多次之放映後，以一對一方式指認被
    告申○○即行兇之嫌犯，該指認過程顯有強烈誘導之虞，且由證人甲○○於未實
    際指認被告申○○前，指認該嫌疑人年齡約二十餘歲，惟被告申○○案發時已四
    十六歲，依小港機場錄影帶所翻拍之影像，被告申○○長相、走路背影姿態，不
    似二十幾歲之人，有翻拍照片六紙在卷可按。從而，證人甲○○既可明確指認行
    兇者之左、右臉頰，並指認係被告申○○，惟證人甲○○主觀上認定之行兇者約
    二十幾歲，顯與被告申○○之實際年齡及長相頗有差距，則證人甲○○指認之正
    確性即有可議之處。
４、證人丙○○、癸○○、唐綾繻、午○○、巳○○、戊○○、宇○○、宙○○、天
    ○○於警詢中固均證述被告申○○、酉○○所駕駛之吉普車，於九十年四月二十
    二日陷於林園鄉中芸港海灘之時間約當日下午三時三十分，推車約花十分鐘，被
    告申○○、酉○○約於同日下午四時許駕車離開云云，然依證人：
（１）丙○○於乙○九十一年四月十六日具結證述：「你們離開林園國中是幾點？）
      不記得。（從林園國中到中芸港沙灘大概有多少時間？）大概要十幾分鐘。（
      到達中芸港沙灘大概幾點？）不記得。（在中芸港時有沒有幫人推車？）有看
      到壹台吉普車，卡在沙灘上，我們有問他需不需要幫忙，他說好，我們就幫他
      推車。（推車到被推車之人離開中間的詳細經過？）我們幫他把車子推起來之
      後，他就離開，之後不知道過了多久，他就買東西回來請我們吃，他把東西給
      我們之後，他就離開。（記不記得他買東西回來之後，他離開的時候大概幾點
      ？）大概四點。（開車的人之穿著怎麼樣？）忘記了。（你如何確定他們離開
      的時間是四點？）我們離開沙灘之後，有同學回到家，看時鐘是五點五分，因
      為我們在他們離開之後，在沙灘上逗留大約壹個小時，所以我們就推測那個人
      離開的時間，大概是四點左右。（是哪一位同學回家看時間是五點五分？）宙
      ○○。他對於他所看的五點五分印象很深刻。（訪查時間的紀錄及同學的名單
      ，是誰寫的？）時間部分是有人去訪查，他們提示四點到五點有發生車禍，我
      們就想說我們幫那個人推車的時間，大概就是四點到五點之間，同學名單是唐
      綾儒寫的，接受訪查的是我、癸○○、唐綾儒。（你剛剛講，四點到五點，是
      你們做什麼事情的時間？）是我們幫他推車的時間。（你能否確定推車的時間
      ？）我忘記了。（你能確定推車的時間最早是四點？）四點到五點是他們提示
      的時間，後來經過我們的思考之後，認為推車的時間，應該在四點之前。（你
      能不能告訴我們確實的推車時間？）應該是在四點之前。（為何證人之前確定
      那個人離開的時間是四點？）這個時間也是我們推測得來的，不是確定的時間
      。（中芸港到宙○○家裡大概多遠？）騎機車要十幾分鐘。（在你們離開之前
      ，你們是不是在那邊玩一個多小時？）是。（提示警察局的筆錄，你們幫他推
      完車後，到他買飲料給你們吃大概多久？）大概二十分鐘。」等語。
（２）證人癸○○於乙○九十一年四月十六日具結證述：「（你在去年四月二十二日
      有沒有去參加林園國中的校慶？）有。（請證人說明參加校慶至回到家的中間
      有無發生什麼事情？）當天我們去參加校慶，後來我們就離開學校，就去同學
      家，之後就去林園的海邊，到海邊的時候，就有看到兩個人在推車子，因為他
      們的車子卡在沙灘裡面，他們的車子是吉普車，他就叫我們幫他推車，我們就
      幫他推，之後他跟我們講了一會兒話，他們兩個人就離開了，過了一會兒，他
      們又回來，回來就買一些餅乾跟飲料給我們，他們就離開，我們就在海邊玩，
      之後就回家了。（你們到達海邊的時間是幾點？）大概三點多。（那兩個人買
      飲料回來的時間大概是幾點？）好像是四點十分，我不太確定。（那兩個人買
      飲料給你們之後，是否馬上離開海邊？）一會兒他們就走了。（你記得他們兩
      個人的穿著？）忘記了。（你如何推斷他們買飲料回來的時間，是四點十分？
      ）是同學回想的結果是四點十分，我忘記是哪一位同學。（當天有沒有到林園
      街上喝飲料？）忘記了。（當天有沒有到中芸港的廟口看歌仔戲？）有，大概
      看了十到十五分鐘。（當天你們在同學家待了多久？）忘記了。（那兩個人買
      東西給你們之後，你們又玩了多久才離開？）忘記了。」等語。
（３）證人庚○○於乙○九十一年四月十六日具結證述：「（九十年四月二十二日有
      沒有參加林園國中的校慶？）有。（請將參加完校慶後到回家之間的過程講一
      下？）參加完校慶之後，就到林園國中附近丙○○的家，之後又到海邊去，看
      到有兩個人的吉普車被卡在沙灘上，他請我們幫他推車，我們就幫他推車，推
      完車之後，他就走了，過一會兒之後，他帶了一些零食過來謝謝我們，他們將
      零食放下來之後，他們就走了，我們仍然繼續在海邊玩，玩了不知道多久的時
      間才離開。（你記得幫他們兩個人推車的時間及買零食回來的時間？）忘記了
      。（當天那兩個人的穿著？）忘記了。（提示警詢筆錄你有說申○○是穿七分
      短褲？）應該是。（為何警詢筆錄對於時間記憶很清楚？提示並告以要旨）警
      訊離事發時較近，所講的大概是正確的。是事後我們回想當時的經過，才會在
      警詢講出那些時間。（提示記事簿裡面的時間及名單是不是你寫的？）時間不
      是我寫的，名單是我寫的。當時候有兩個人來找我們，說他們是調解委員會，
      說我們幫忙推車的那個人撞到一個老婆婆，要我們幫他作證，在四點到五點曾
      經幫他推車，四點到五點是那兩個人講的，不是我們講的。（當天有沒有到林
      園街上吃冰、去林園的廟口看歌仔戲？）有在丙○○他家附近買飲料，也有去
      看歌仔戲，看了一下子就走了。（你在警詢所講的時間是否正確？）正確。（
      為何會認為在警詢所講的時間，比較正確？）當天在四點四十分陪同學巳○○
      、午○○到高雄客運林園總站坐車，之前我們已經在海邊玩了很久。我們是依
      據四點四十分去討論，才會得出警詢的時間。（那兩個人去找你訪談的時間，
      是在警詢之前？）是的。（為何在警詢中，沒有提到是用四點四十分去推測之
      前發生事情的時間？）我們有跟警察講，我們同學回到家看到時鐘是五點五分
      的事情。（你們在林園客運總站是等四點四十分的車還是到客運站的時間是四
      點四十分？）忘記了。（他們買東西給你們之後，你們在海邊玩多久？忘記了
      。（海邊到客運總站的距離多久？）大概十幾分鐘。」等語。
（４）證人午○○於乙○九十一年四月十六日具結證述：「（九十年四月二十二日有
      沒有去中芸港推車？）有。（要求你們幫忙推車的人，他們的穿著是怎麼樣？
      ）忘記了。（當天你幫他們推車，這兩個人有沒有在庭？）有，申○○、另外
      壹個我忘記了。（當天你們曾經去過哪幾個地方？）林園國中，去丙○○家，
      在丙○○家附近買喝飲料喝，在中芸港廟口看歌仔戲，之後就到海邊去。（這
      兩個人何時離開？）忘記了。」等語。
（５）證人巳○○於乙○九十一年四月十六日具結證述：「（九十年四月二十二日在
      沙灘上有沒有幫人推車？）有幫人家推車。（當天開車的人穿著？）其中壹個
      人戴鴨舌帽，穿短褲，另一個人我沒有印象。（記不記得被推車之人離開沙灘
      的時間？）不記得。（你在警局有指認申○○跟酉○○？）在場的申○○、酉
      ○○就是當時我指認的人。（那兩個人離開的時間？）不記得。」等語。
（６）證人戊○○於乙○九十一年四月十六日具結證述：「（九十年四月二十二日在
      中芸港沙灘上有沒有幫人推車？）有。（當天開車的人穿著？）忘記了。（記
      不記得被推車之人離開沙灘的時間？）忘記了。（請指認在場的申○○及酉○○是否當天在沙灘的人？）是的。就是他們兩個。（你們那一天校慶幾點離開
      林園國中？）不知道。（你們到海邊幾點？）不知道。（提示證人在警詢筆錄
      ，你在警詢所講的時間，是依據什麼而來？）因為警詢距離事發時，沒有很久
      ，還有印象，當天有同學宙○○回到家是五點，我們就依這個時間來推測在海
      邊推車及他們離開的時間。（為何你在警詢所講的時間，是很精確？）我所講
      的時間只是大約，不是很精準。」等語。
（７）證人宇○○於乙○九十一年四月十六日具結證述：「（九十年四月二十二日在
      中芸港沙灘上有沒有幫人推車？）有。（當天開車的人穿著？）不清楚。（記
      不記得被推車之人離開沙灘的時間？）不清楚。（請指認在場的申○○及酉○○是否當天在沙灘的人？）很久了，沒有印象。警詢指認之照片上那兩個人就
      是我們幫忙推車的人。（當天你們曾經去過哪幾個地方？）林園國中，去丙○○家，在丙○○家附近買喝飲料喝，在中芸港廟口看歌仔戲，之後就到海邊去
      。（他們那兩個人何時離開海邊？）不清楚。（警詢筆錄的時間如何確定？）
      時間是我們預估的，不是精確的時間，當時有一個同學宙○○有提到五點，但
      五點做什麼事情我不記得。」等語。
（８）證人寅○○於乙○九十一年四月十六日具結證述：「（九十年四月二十二日在
      中芸港沙灘上有沒有幫人推車？）有。（當天開車的人穿著？）不清楚。（記
      不記得被推車之人離開沙灘的時間？）不記得。（請指認在場的申○○及酉○○是否當天在沙灘的人？）酉○○及申○○就是我們幫他們推車。（當天你們
      曾經去過哪幾個地方？）林園國中，去丙○○家，在丙○○家附近買喝飲料喝
      ，在中芸港廟口看歌仔戲，之後就到海邊去。（他們那兩個人何時離開海邊？
      ）忘記了。（警詢筆錄的時間如何確定？）事後跟同學推想出來，因為當天五
      點有同學宙○○已經回到家，我們根據這個五點去推測前面的時間。」等語。
（９）證人宙○○於乙○九十一年四月十六日具結證述：「（九十年四月二十二日在
      中芸港沙灘上有沒有幫人推車？）有。（當天開車的人穿著？）不清楚。（記
      不記得被推車之人離開沙灘的時間？）不知道。（請指認在場的申○○及酉○○是否當天在沙灘的人？）酉○○及申○○就是我們幫他們推車。（當天你們
      曾經去過哪幾個地方？）林園國中，去丙○○家，在丙○○家附近買飲料喝，
      在中芸港廟口看歌仔戲，之後就到海邊去。我載同學到林園車站，坐高雄客運
      的車，之後我就騎機車回家，我回到家大概五點，因為我一進門就看到時鐘是
      五點。（他們那兩個人何時離開海邊？）忘記了。（警詢筆錄的時間如何確定
      ？）因為我們大概玩了幾十分鐘，加上我回家的時間，大概就是壹個小時。」
      等語。
（１０）證人天○○於乙○九十一年四月十六日具結證述：「（九十年四月二十二日
        在中芸港沙灘上有沒有幫人推車？）有。（當天開車的人穿著？）忘記了。
        （記不記得被推車之人離開沙灘的時間？）不知道。（請指認在場的申○○
        及酉○○是否當天在沙灘的人？）我只記得申○○，另一個我沒有印象。（
        當天你們曾經去過哪幾個地方？）林園國中，去丙○○家，在丙○○家附近
        買飲料喝，在中芸港廟口看歌仔戲，之後就到海邊去。（他們那兩個人何時
        離開海邊？）不知道。（警詢筆錄的時間如何確定？）因為同學有印象告訴
        我，我本身並不知道。」等語。
    依據前開丙○○等十人於乙○之證述，其等十人係相偕前往該海邊遊玩，僅對於
    協助推車一事有所印象，至於其等所證述幫助被告推車之詳細時間，則係依據證
    人鍾美幸到家之時間為下午五點而推測，是其等於警詢中證稱被告申○○、酉○○離開中芸港海灘之時間約當日下午四時許，僅係推測之時間，並非正確之時間
    ，堪以認定。則在證人吳俊林等十人係相偕前往該海邊嬉戲遊玩，在盡興遊玩過
    程中對於時間之經過能否正確拿捏，且警詢筆錄係於事隔四個月許，回想當日協
    助推車之時間，是否正確無誤，即不無商榷之虞地。
５、被告申○○、酉○○於九十年十二月二十八日接受測謊時，經以控制問題法、混
    合問題法對被告申○○、酉○○測謊，被告申○○對於（一）案發時其未對蔡長
    開槍（二）蔡長非被其開槍打死（三）案發後非酉○○騎車載其離開，呈情緒波
    動之反應，研判有說謊；被告酉○○對於（一）案發時其未在槍擊現場（二）案
    發時申○○未對蔡長開槍（三）案發後其未騎車載申○○離開，呈情緒波動之反
    應，研判有說謊，有法務部調查局九十一年一月十日調科參字第○九一二三○一
    六一九○號測謊報告書一紙附卷可稽，並有法務部調查局第六處南部通訊中心九
    十三年五月六日調科南字第○九三○○一七一三六○號函檢附之測謊鑑定過程參
    考資料（含測謊同意書、身心狀況調查表、測謊問卷內容題組，包括檢測方法、
    測謊程序說明，含測謊儀器運作與施測環境評估等、施測者專業資格證明及其他
    測謊文獻資料）及錄影帶在卷可佐，然被告酉○○於九十年八月二十一日接受高
    雄市政府警察局經以模擬中性卡片數字刺激、區域比對法測謊時，對於（一）有
    關本案，案發當時，你有沒有騎機車？（回答：沒有）（二）有關本案，案發當
    時，你有沒有騎機車載申○○？（回答：沒有），均無不實之反應，亦有高雄市
    政府警察局九十年八月二十九日高市警鑑字第四九七一九號鑑驗通知書、鑑驗說
    明及Ｐｏｌｙｇｒａｐｈ儀器測試具結書附卷可稽。雖被告申○○、酉○○於調
    查局測謊中，就本案重要事項均呈情緒波動之反應，惟按測謊係依「犯罪嫌疑人
    從事犯罪行為後，因恐懼法律後果，故極力逃避，說謊為其自衛之本能亦係表徵
    ，然其生理必然異常，故由其生理反應之異常研判有無說謊」之理論，由主持測
    試之人員操控測試儀器，並輔以問卷方式訊問受測者，即由測謊人員作問卷內容
    之調查，進而解讀其測試儀器上所顯現受測者之反應，且於測試前宜先由主持測
    試之人員與受測者晤談，並告知測謊之大致流程，期使受測者能處於正常而非因
    無知致生恐懼之生、心理狀態下受測。故影響測謊正確之因素除繫於受測者是否
    有疾病、藥物、疲勞、懷孕、環境、少年犯之因素影響外，尚須視測謊人員之經
    驗、對案情有無深入瞭解、是否確遵測謊程序及儀器之精密性等等，因而測謊結
    果雖有證據能力，然此證據之證明力尚非即屬確鑿而無瑕疵可疑，易言之，仍須
    其他證據相互配合，始可為認定犯罪事實之根據。準此，最高法院八十五年度台
    上字第五七九一號判決意旨即揭櫫：「測謊之鑑驗，係就受測人對相關事項之詢
    答，對應其神經、呼吸、心跳等反應而判斷，其鑑驗結果有時亦因受測人之生理
    、心理因素而受影響，該鑑驗結果固可為審判之參考，但非為判斷之唯一及絕對
    之依據，鑑驗結果是否可採，應由法院斟酌取捨。」等語。查，本案上開實施測
    謊之鑑定結果，就被告申○○部分，固屬不利於被告，然就酉○○部分即有相互
    矛盾之反應，足徵測謊結果之證明力尚非即屬確鑿而無瑕疵可疑。從而，本案仍
    應佐以其他證據，始可為認定犯罪事實之證據。
６、被告申○○雖坦承曾向戌○○提及「歹徒從心臟開槍，再射腳就是不讓蔡長逃跑
    ，然後又從頭部開槍就是要讓蔡長死掉，這是有謀殺計畫的，這次蔡長如果能夠
    逃掉，歹徒還是會要蔡長的命等語，並稱知悉蔡長中五槍」等語，惟此為被告申
    ○○就蔡長中槍部位自行之研判，經核與一般人談論槍擊案時，針對開槍部位揣
    測歹徒之動機並不相違，雖被告申○○供述「蔡長中五槍」，與卷附報導六則均
    刊載「蔡長中四槍」不符，且乙○於九十三年一月十二日當庭勘驗ＴＶＢＳ九十
    二年十二月二十二日函送乙○關於「蔡長遭槍殺」之新聞帶，該新聞帶中亦僅報
    導「醫生說前額有一個彈孔、前胸有二個彈孔，左大腿後側一個彈孔，三個彈孔
    都從後面背部跑出來」，並未報導蔡長中五槍，有該勘驗筆錄在卷可稽，雖被告
    申○○自承經由媒體報導知悉蔡長中槍數為五槍，與蔡長實際遭槍擊數相符，而
    與前揭媒體報導不符，然亦無法遽認開槍之人即為被告申○○。
７、證人黃明洲之證述，僅能證明開槍之人與接應之人係共乘機車，無法證明係被告
    申○○、酉○○二人犯案。
乙、本案對於被告申○○、酉○○有利之證據為：
１、被告申○○使用之0000000000號行動電話，其九十年四月二十二日十
    四時六分許、十四時三十四分許、十五時二分許，通話對象分別為酉○○之00
    00000000號、陳煥升之0000000000號、辛○○之00000
    00000號，有臺灣大哥大股份有限公司0000000000號、0000
    000000號通聯各一份、0000000000號、0000000000
    號電話用戶資料一紙、0000000000號通聯一份附卷可稽，而被告申○○與酉○○、陳煥升與辛○○通話時，基地台位置在高雄市左營區○○○路四八
    二號七樓頂，足認被告申○○於九十年四月二十二日下午三時二分許，其人尚在
    高雄市左營區。佐以證人辛○○於乙○九十一年十二月十九日審理時具結證述稱
    ：「（九十年四月二十二日，被告有無到你家泡茶？）有，他那天下午三點左右
    去我那裡泡茶。他到我家泡茶前都會先打電話給我，我電話：00000000
    00。（他那天何時離開？）約四點。（有幾人到你自強一路家泡茶？）被告和
    他朋友阿水，阿水姓葉，不知全名。（你為何記得那麼清楚？）因為被告姊夫蔡
    長對我很好，所以我印象深刻。（被告從你家離開後去哪裡？）他沒有說。我不
    知道。（他是否開車去你家？）他開吉普車，是被告開車。（在場泡茶的還有誰
    ？）一個胖子，曾吉市，還有一個姓余的，詳細名字不知道，他們二人是我朋友
    」等語、證人曾吉市於乙○九十二年一月二日審理時具結證述：「（你與被告有
    無親屬或僱傭關係？）朋友。九十年二月份在辛○○家泡茶認識的。（九十年四
    月二十二日有無一起在辛○○家泡茶？）有，當天我已經在辛○○家泡茶，還有
    一個姓余的人也在那裡，快三點時，被告打電話來，他說要帶姓葉的人來，快四
    點時，他們就離開了。（是否記得被告打電話去及他到辛○○家隔了多久？）被
    告大約三點二十到三十分到辛○○家。（被告如何來的？）他開吉普車來。（是
    誰開車？）被告開的。」等語，核與被告申○○辯稱當天下午三點許抵辛○○家
    中泡茶，約四點離開等語大致相符。
２、佐以證人鐘源樹即中芸港海灘八八超商之老闆於乙○九十一年五月七日審理時具
    結證稱：「（申○○你見過嗎？當庭指認）他曾經和酉○○到我開的八八超商買
    東西，當時酉○○開車，擋住我的門口，我就罵他，所以我對蔡明憲的印象很深
    刻。（他們去買東西的過程如何？）當時他們兩個人來買東西，因為停車問題被
    我罵，他們向我道歉，說一會兒就會離開，接著申○○進去超商裡面選購物品，
    買果汁、汽水、餅乾，總共買了四、五百元，他們大概四點半左右離開，因為我
    平常兩點去睡午覺，我太太會在四點半叫我起床，當天我剛起床下來，看到他們
    在停車，所以才會記得他們離開的時間是四點半以後，店裡的小姐五點下班，他
    們走了之後，不久小姐就下班，所以我才會說他們大概是在四點半至五點左右離
    開。（之後警察有沒有帶申○○來找過你？）有，差不多隔了一、兩個月的時間
    ，警察問我認不認識申○○，怎麼認識他，我就把剛剛講的話告訴警察。大概在
    九十年六月間，有一位婦人到店裡問我，店裡有沒有監視錄影帶，我說錄影帶只
    保留兩天，之後就會銷燬，我問他們為何要拿錄影帶，他說要問車禍的事情。（
    警察有沒有對你作筆錄？）有。作了好幾次筆錄。（是不是固定每天下午四點半
    起床？）確實。」等語，則依據證人地○○每日固定之作息觀之，其證稱被告申
    ○○、酉○○係在當日下午四點半至五點之間離開，顯較證人吳俊林等十人上開
    之證述較為可採。
３、被告酉○○自稱九十年四月二十二日當日之行蹤：「與申○○前往五甲辛○○住
    處泡茶，泡茶約三十分鐘左右，約四點多，從五甲到林園，在林園車子陷於海灘
    ，約五點十分至二十分離開，隨後到林園市區逛，之後回到九福鋼珠電，約八點
    多抵達」。乙○於九十一年十一月十七日勘驗上開路程所需時間：於九十一年十
    一月十七日下午三點零二分自高雄市○○區○○路、安吉街口出發沿富國路、明
    誠二路口（三點零三分）右轉明誠路、博愛路（三點零四分）左轉博愛路，沿中
    山路，左轉五甲三路（三點二十四分），右轉自強一路（三點二十七分），抵南
    進五街四三巷辛○○住處（自強一路五五號，路程十點六公里）省略泡茶時間，
    停留約一分鐘後，沿自強一路左轉五甲（三點三十一分），左轉中山路（三點三
    十五分），右轉沿海路（三點四十二分），右轉港嘴三路（三點五十五分），左
    轉港埔三路（三點五十六分），沿後厝路抵海邊（三點五十九分，路程約十七點
    五公里），四點零四分從海邊出發沿後厝路、港埔路、抵八八超商（四點零六分
    ，路程約一點三公里）【省略超商到海邊，再從海邊回超商之勘驗過程，此段路
    程時間以二點六公里、四分鐘計算】，回程出發時間四點十五分（距八八超商二
    百公尺以外港埔路口出發）左轉沿海路，左轉中山路（四點三十二分），沿博愛
    路，博愛路與明誠路口（五點零一分），左轉明誠路，右轉華榮路（五點零二分
    ），抵命案現場（五點零三分），有乙○九十一年十一月十七日勘驗筆錄一份在
    卷可稽。則依據上開勘驗筆錄所載，乙○出發之時間、地點係依據被告申○○使
    用之0000000000號行動電話於九十年四月二十二日十五時二分許，通
    話基地台位置在高雄市左營區○○○路四八二號七樓頂為勘驗基準，如加計被告
    申○○、酉○○在辛○○家泡茶之時間約三十分鐘（證人辛○○、曾吉市證稱被
    告申○○、酉○○約四點離開，乙○勘驗路程於三時三十分許抵辛○○家），則
    被告申○○、酉○○抵林園海邊時間約下午四點半，加計林園國中丙○○等人證
    稱推車時間約十分鐘許，加計海邊至八八超商約二分鐘許，則約下午四時四十二
    分許抵八八超商，是證人地○○證稱被告申○○、酉○○係於當日下午四時三十
    分至五時之間離開八八超商，應屬無誤。從而，依據乙○勘驗結果，自八八超商
    二百公尺外港埔路口直接開往命案現場約四十八分（五點零三分減四點十五分）
    ，則從海邊開到命案現場，尚應加計海邊到該港埔路口路程所需約三分鐘之時間
    （三點五十九分減三點五十六分），則依此計算被告申○○、酉○○抵達現場之
    時間約下午五時三十三分（四時四十二分加五十一分），顯與公訴人起訴之案發
    時間為下午五時五分許、證人甲○○證述之案發時間為下午四點四十分至五十分
    間均不符。
４、再者，被告申○○、酉○○如預謀槍殺被害人蔡長，衡情理應密切掌握蔡長之行
    蹤，縝密計畫，以伺機下手，惟被告申○○、酉○○二人當日下午卻前往高雄縣
    林園海邊，於車陷沙灘由林園國中學生合力推起後，猶前往附近超商購買飲料等
    物答謝該群學生，且本案員警亦於九十年八月七日十三時許，陪同被告申○○親
    臨高雄縣林園鄉港嘴地區沙灘查證，吉普車一進入沙灘後即陷於沙地上，經警協
    請附近民眾協助推車仍無法脫困，嗣經委託高雄市汽車保養廠商雇請大型拖吊車
    ，以多條繩索連接拖拉，始於十八時許將申○○所有之吉普車拖離該處海灘，歷
    時約六小時，有高雄市政府警察局鼓山分局九十二年十二月二十九日高市警鼓分
    三字第○九二○○二一一八九號函附卷可稽，顯見同一車輛無意間或刻意陷於沙
    灘，幾時得以脫困，非在人為得以自由控制下。果被告申○○、酉○○預謀殺人
    ，當無為製造不在場證明，而陷己於錯過殺人之契機。再觀以被害人蔡長當天之
    行程為：上午在曾美英住處看棒球至中午十二時許，十四時三十分許蔡長與曾美
    英駕車前往高雄市○○路吃牛肉，停留約五十分鐘後，前往高雄市○○路拿衣服
    ，在服飾店停留約四十分鐘後，因蔡長累了，想回家休息，於十七時許，由曾美
    英載蔡長回到華榮路三二○號住處，蔡長提著曾美英衣物下車即遭槍擊，已據證
    人曾美英於警詢中證稱在卷。而被告申○○、酉○○於當日下午四時後即在高雄
    縣林園鄉海灘，已如上述，依被告申○○使用之0000000000號、00
    00000000號行動電話，酉○○使用之0000000000號行動電話
    通聯紀錄觀之，被告申○○0000000000號行動電話，於九十年四月二
    十二日十五時二分十七秒通話後，直到同日二十時九分三十六秒始再通話、00
    00000000號行動電話於九十年四月十九日上午九時四十六分五秒後即無
    通聯；被告酉○○0000000000號行動電話於同日十四時零六分零五秒
    通話後，迨至同日二十一時五十一分五秒始有通話紀錄，是以在同日十五時二分
    十七秒後至命案發生前，依現有證據，並無人與被告申○○、酉○○聯繫，則在
    被告申○○、酉○○二人並未跟蹤被害人蔡長之情形下，被告申○○、酉○○豈
    能得知蔡長上開隨興之行蹤，而伺機加以槍殺？
５、被告申○○使用之0000000000號、0000000000號行動電話
    ，酉○○使用之0000000000號行動電話，於九十年四月二十日至四月
    二十五日基地台之交換訊息，因已逾六月之保存期限而無法查悉，有臺灣大哥大
    公司九十三年二月十九日函一紙在卷可稽，則無積極證明被告申○○、酉○○於
    九十年四月二十二日下午有跟蹤蔡長之行蹤。
６、被告楊基和為警扣押之衣褲十五件、運動鞋一雙，經送檢驗，以Ｏ－Ｔｏｌｉｄ
    ｉｎｅ試劑針對所有可疑班痕進行血跡檢測後，均呈陰性反應，有高雄市政府警
    察局九十年八月三十一日高市警鑑字第五○一六三號鑑驗書附卷、又現場指紋四
    枚與被告申○○、酉○○指紋比對結果不符，有內政部警政署刑事警察局九十年
    十二月十八日（九○）刑紋字第二一九四五九號函附卷可稽、刑案現場所採可資
    比對指紋編號五、六、七、八、九指紋五枚，亦與被告申○○指紋不符，有內政
    部警政署刑事警察局九十一年十二月二十五日刑紋字第○九一○三三二○一三號
    函在卷可按。
７、依據屍體相驗報告，蔡長槍傷之射入口為，右側頭頂一處，距頭頂三公分，射擊
    方向為前往後、右往左、朝下，左胸一處，距頭頂四十四公分，射擊方向為前往
    後、右往左、朝下，右上腹一處，距頭頂六十公分，射擊方向為前往後、右往左
    、朝下，左小腿內側槍擦傷，距頭頂一百五十三公分，射擊方向為前往後、朝下
    ，左大腿後方，距頭頂一百公分，左大腿後方射入、臀部射出，有相驗屍體報告
    書、相驗人體紀錄圖各一份在卷可稽，依據蔡長中槍之射入方向為前往後、朝下
    研判，歹徒較死者位居高處或歹徒身高較死者高，有高雄市政府警察局刑事鑑識
    中心刑案現場勘查報告鑑識報告可佐。另依該鑑識報告研判：由槍擊現場深藍色
    休旅車右前葉子板及右前輪鋼圈上之噴濺型血跡點研判，歹徒射擊位置可能由三
    一六號門前之停放機車（車號ＵＶＫ─５７１號）旁往休旅車方向射擊，而該機
    車停放處為一般騎樓，與蔡長倒地之紅磚道僅有些微之落差，有現場照片十二紙
    附卷可稽，而被害人蔡長身高一百六十九公分，有臺灣高雄地方法院檢察署解剖
    紀錄報告、屍體相驗報告各一份可稽，被告申○○身高約一百六十六公分，有被
    告申○○於第二監獄拍攝之照片一紙在卷可佐，則被告身高與上開鑑識中心研判
    之兇嫌亦屬不符。
丙、綜合前開有利與不利被告申○○、酉○○之證據，被告申○○於九十年四月二十
    二日十五時二分許與他人通話時，基地台位置在高雄市左營區○○○路四八二號
    七樓頂，足認被告申○○於九十年四月二十二日下午三時二分許，其人尚在高雄
    市左營區，而被告申○○、酉○○亦確實於當日下午前往辛○○住處泡茶，隨後
    並驅車前往高雄縣林園鄉中芸港海邊，而不慎將吉普車陷於沙灘中動彈不得，嗣
    經林園國中學生丙○○等人合力推車始脫困，並於同日下午四時三十分至五時許
    ，前往該海邊附近八八超商購物答謝林園國中學生丙○○等人後始離去，從而，
    以該時間推算，並無積極證據證明九十年四月二十二日十七時五分許，在高雄市
    鼓山區○○路三一六號前，發生蔡長遭槍擊案時，被告申○○、酉○○確實在場
    。是以，卷內不利於被告申○○、酉○○二人之證據，尚無從說服乙○以形成被
    告申○○、酉○○有罪之心證，此外，復查無其他積極之證據，證明被告申○○
    、酉○○確實於本件槍擊案發生時在場分別擔任開槍射擊及接應之人，準此，公
    訴人另起訴被告申○○、酉○○犯竊盜罪嫌及違反槍砲彈藥刀械管制條例罪嫌部
    分，亦無積極證據足以佐證，基於無罪推定之原則，該等部分自應為被告申○○
    、酉○○無罪判決之諭知。
（二）被告未○○、壬○○部分：
１、蔡長於固於八十九年十月十日向國華人壽保險股份有限公司（下稱國泰人壽保險
    公司）投保二百萬元之定期終身壽險，受益人為亥○○、未○○；八十九年十月
    十一日投保得意還本終身壽險，保險期間為終身保障，保額一百萬元（二倍型保
    障），附加「平安保險附約」（即意外險）保額四百萬元，指定亥○○、未○○
    為身故受益人；九十年二月一日投保一年期一千萬元平安保險，受益人為蔡旭原
    、未○○。蔡長遭槍擊死亡後，國華人壽保險公司已分別依上開保險契約之約定
    於九十年六月七日給付亥○○、未○○各九十八萬五千四百零二元；於九十年六
    月八日以支票支付亥○○、未○○各三百萬九千七百四十七元；於九十年六月七
    日給付蔡旭原、未○○各五百萬元，且上開保險契約之保險金額、受益人均未曾
    變更，有國華人壽保險公司九十二年三月六日（九二）華壽服訴字第○三二三號
    函檢附之蔡長投保明細、九十二年三月二十五日國壽字第九二○三○四一○號函
    及檢附之蔡長投保得意還本終身壽險之要保書、證人己○○九十二年一月二日庭
    呈之蔡長投保一千萬元意外險之要保書一紙在卷可佐。是以，被告未○○依保險
    契約領取保險金，並無違法之處。又證人己○○於乙○九十一年十一月十九日審
    理時具結證稱：蔡長的投保是伊姊夫的女兒李愛蓮辦的，是伊帶蔡長去體檢。受
    益人是蔡長本人指定。（當庭呈蔡長一千萬元意外險投保單影本一紙）意外險是
    何時投保，待查。總公司有資料。本張保單是意外險的續保，期間是從九十年二
    月一日到九十一年二月一日。蔡長投保完，保單一直放在公司。受益人從蔡長投
    保開始都沒有改過。十幾萬元可以保一億的意外險，依伊個人判斷不會為了一千
    萬元殺人。蔡長指定未○○及蔡長小兒子為受益人，未○○應不知情，因保單一
    直在公司。寫這張保單時，伊在場，受益人是蔡長親自寫的。一千萬元意外險是
    蔡長自己決定的等語、證人丁○○於乙○九十一年十一月十九日審理時具結證稱
    ：蔡長投保的資料在總公司。詳細投保情形要調資料才知道。鼓山分局有打電話
    給伊，沒有作筆錄。國華人壽理賠金意外險給未○○、蔡旭原一人一半。壽險部
    分給未○○及蔡長小兒子。蔡長當時投保國泰時，壽險投保一百萬元，可領三百
    萬元，意外險投保三百萬元，蔡長是伊表哥，原本伊向蔡長招攬保險，但蔡長不
    要，後來蔡長弟弟被潑汽油燒死後，有一天蔡長打電話給伊，叫伊到家裡，伊到
    蔡長家時，未○○也在家，未○○還說不要保太多，怕保費太多繳不起，當天蔡
    長就寫保單，受益人當天就填寫，受益人是未○○和蔡長小兒子。後來保額是蔡
    長決定的。大概是八十九年才保的，半年繳費一次，蔡長繳第二次費用後就出事
    了。理賠金共六百萬元付給未○○及蔡長小兒子一人一半等語在卷，則依蔡長保
    險契約投保過程，難認被告未○○有詐領保險金之殺人動機。雖證人戌○○於警
    訊中證稱被告未○○因感情問題及鉅額保險金而與申○○謀殺蔡長等語，惟此係
    證人戌○○個人主觀臆測之詞，且亦無積極證據以資佐證被告未○○因而共謀殺
    害蔡長。
２、被告壬○○台南北小北郵局、台南區中小企業銀行新興分行及陽信商業銀行東寧
    分行之帳戶於九十年四月二十二日以後，並無鉅額金額之往來，有台南北小北郵
    局九十三年一月十四日九三執字第九號簡復表所附往來明細、台南區中小企業銀
    行新興分行九十三年一月十四日（九三）南銀興分字第○一八號函檢附之交易明
    細表、陽信商業銀行東寧分行九十三年二月十日陽信東寧字第九三○○○○○○
    一六號函所附明細表附卷可稽。從而，公訴意旨認被告未○○有交付一百五十萬
    元與壬○○，顯與事實不符，縱然被告未○○曾交付該筆金額與壬○○，究不得
    據此率爾認定被告未○○、壬○○與殺害蔡長之人有犯意之聯絡。至於，公訴意
    旨另指被告申○○於九十年初交付被告壬○○一百萬元一情，雖據被告申○○、
    壬○○相互供稱有一百萬元金錢往來屬實在卷，然本案並無積極證據證明被告申
    ○○殺人之犯行，已如前述，且被告申○○供稱交付該一百萬元係八十九年之事
    、被告壬○○供稱係九十年初之事，均係在九十年四月二十二日案發之前，縱然
    其等所供時間未完全一致，亦無法逕而認定被告壬○○有何殺人之犯行。
３、是以，公訴人僅以被告未○○與壬○○間、申○○與壬○○間口頭供述有高額金
    錢往來為被告未○○及壬○○有殺人犯嫌之證據，無從說服乙○以形成被告未○○、壬○○有罪之心證。此外，復查無其他積極之證據，證明被告未○○、壬○○與殺害蔡長之人有犯意之聯絡，公訴人所提之證據無法證明被告未○○、壬○○有殺人之犯行，則公訴意旨另起訴被告未○○、壬○○犯竊盜罪嫌及違反槍砲
    彈藥刀械管制條例罪嫌部分，亦無積極證據足以佐證，基於無罪推定之原則，自
    應為被告未○○、壬○○無罪判決之諭知。
據上論斷，應依刑事訴訟法第二百九十九條第一項前段、第三百零一條第一項，刑法
第二十八條、第三百五十四條、第四十一條第一項前段，罰金罰鍰提高標準條例第一
條前段、第二條，判決如主文。
本案經檢察官鄧定強到庭執行職務。
中      華      民      國    九十三    年      六      月     三十     日
                                  臺灣高雄地方法院刑事第四庭
                                      審判長法  官    吳永宋
                                            法  官    林勇如
                                            法  官    黃惠玲
右正本證明與原本無異。
如不服本判決，應於判決送達後十日內，向乙○提出上訴狀。
                                            書記官    林秀珍
中    華    民    國      九十三      年      七      月      五      日
附錄法條：
中華民國刑法第三百五十四條
毀棄、損壞前二條以外之他人之物或致令不堪用，足以生損害於公眾或他人者，處二
年以下有期徒刑、拘役或五百元以下罰金。
